臺灣彰化地方法院刑事判決
110年度訴字第444號
公  訴  人  臺灣彰化地方檢察署檢察官  
被      告  邱嘉誠


上列被告因加重詐欺等案件，經檢察官提起公訴（110年度偵字
第3578號），本院依簡式審判程序，判決如下：
    主  文
邱嘉誠犯如附表主文欄所示之罪，各處如所示之刑。應執行有期
徒刑壹年伍月。
犯罪所得新臺幣參仟元，追徵之。
    犯罪事實
一、邱嘉誠於民國109年8月底之某日，加入「劉兆玄」、何焜寶
    所屬之詐欺集團，擔任「司機」之工作，負責將「劉兆玄」
    交付之金融卡交給車手何焜寶，再駕車搭載車手前往取款，
    並向車手收取領取之款項以轉交上手（參與犯罪組織部分，
    未據起訴）。
二、邱嘉誠、何焜寶及所屬詐欺集團其他成員，共同意圖為自己
    不法之所有，基於三人以上共同詐欺取財、洗錢之犯意聯絡
    ，於附表所示之時間，以所示之方式，向徐豪騁、程采萱行
    騙，他們因而陷於錯誤，將所示之金額，匯入所示之人頭帳
    戶內。詐欺集團成員「劉兆玄」，先指示邱嘉誠前往指定超
    市置物櫃，拿取所示之人頭帳戶提款卡，並指示邱嘉誠前往
    搭載車手領款，邱嘉誠即駕駛車牌號碼000-0000號自用小客
    車，搭載何焜寶領款，邱嘉誠再將取得之款項轉交給「劉兆
    玄」，因而成功掩飾、隱匿詐欺不法所得之去向。
    理  由
一、前揭犯罪事實，業經被告邱嘉誠於本院審理時自白在案，且
    經證人即共同正犯何焜寶、證人即附表所示之告訴人兼或於
    警詢、偵查中證述明確，復有便利商店與路口監視器翻拍照
    片、被害人提出之相關匯款資料、車輛詳細資料報表、通聯
    調閱查詢單在卷可以證明，足見被告前揭任意性之自白與事
    實相符。從而，本案事證明確，應依法論科。
二、論罪科刑：
  ㈠核被告如附表所示所為，均係犯洗錢防制法第14條第1項之洗
    錢罪，及刑法第339條之4第1項第2款之三人以上共同詐欺取
    財罪。
  ㈡被告就上開犯行，與犯罪事實欄所示之人，有犯意聯絡與行
    為分擔，應為共同正犯。
　㈢對於單一被害人而言，被告與車手雖有多次提領行為，但被
    告是基於單一詐欺取財之主觀犯意，於緊密之時間、地點提
    領詐騙所得，侵害同一財產法益，應屬接續犯之一罪。
  ㈣被告以一行為，同時觸犯上開罪名，為想像競合犯，應從一
    重之加重詐欺罪處斷。
　㈤被告所犯上開各罪，犯意各別、行為互異，應分論併罰之。
  ㈥被告就上開洗錢犯行，已於本院審理時自白在案，應依洗錢
    防制法第16條第2項減輕其刑（雖然此部分之犯行為想像競
    合犯，應從一重論以加重詐欺取財罪，但想像競合犯本質為
    數罪，在決定處斷刑時，仍應考慮輕罪之加重、減輕其刑之
    規定，因為這樣才能比較何者為較重之刑，且決定輕罪封鎖
    效果之量刑下限）。
　㈦爰審酌被告不思以合法手段賺取財富，竟加入詐欺集團，擔
    任「司機」之角色，謀求不法利益，犯罪動機實屬可議，其
    擔任司機，搭載車手提領詐欺款項，並轉交給其他詐欺集團
    成員，形成金流斷點，進而掩飾、隱匿犯罪所得，造成後續
    追查困難，亦使詐欺集團得以確保不法利得，犯罪情節非輕
    ，另考量被告並非集團內最主要的核心角色，而本案被害人
    被騙金額甚多，被告於案發後，表示無資力賠償被害人，而
    未能與被害人達成和解，難認其於犯罪後積極彌補損害，另
    斟酌被告於犯罪後坦承全部犯行，態度甚佳，其於本院審理
    時自述：我的學歷是高中畢業，未婚，沒有小孩，目前與父
    母同住，現在沒有工作，我會擔任本案司機，是因為原先是
    白牌計程車司機，有人介紹我就去參加等語之教育程度、家
    庭生活狀況、犯罪動機，另斟酌被害人徐豪騁表示：不願意
    原諒被告，並未獲得賠償等語之意見，告訴人程采萱表示：
    我被騙的款項是從學生時代省下的生活費到開始工作的薪資
    ，損害甚重，希望被告被判應有的刑度，也希望查獲背後的
    犯罪集團，不願意原諒被告，並未獲得賠償等語之意見（見
    本院卷第35頁至第39頁之被害人意見調查表），公訴人對於
    量刑並無意見、本案被害人遭詐騙金額差異等一切情狀，分
    別量處如附表主文欄所示之刑。
  ㈧刑法第50條、第51條並未明文規定在個案中應該如何量定應
    執行之刑，對此，本院認為數罪併罰案件定應執行刑之目的
    在於「罪責原則」及「特別預防」之考量，刑罰之一般預防
    功能，將使行為人淪為「警惕世人」的工具（手段），侵害
    人性尊嚴（刑罰的一般預防功能在於立法者所設定的法定刑
    的本身），不應該在量刑或定應執行刑予以考慮，而經過此
    一特別之量刑程序，方能充分反應各行為整體之不法內涵，
    進而進行充分且不過度的罪責評價，尤其是各宣告刑對於行
    為人的刑罰意義，也應該充分考量行為人本身的人格特性及
    刑罰經濟原則，過重的刑罰反而無法達到教化之目的，更有
    可能違反比例原則。此外，本院亦認刑法第57條所規定之各
    款量刑事由，就同一事由在定應執行之刑時予以再次評價，
    並不違反「雙重評價禁止」，主要的理由在於兩者的制度目
    的不同，在決定宣告刑時，法院應該考量宣告刑之處遇是否
    合乎罪責原則與特別預防功能，在罪責框架基礎內決定具體
    刑度，但在決定應執行刑時，則是出於整體刑罰執行的考量
    ，行為人的人格罪責，已經在各罪宣告刑累加的上限下，作
    為得減輕應執行之刑之事由，尤其是行為人所犯數罪的犯罪
    特質，總和的累加觀察，更可以充分反應行為人的主觀法敵
    對意思，以及法益侵害的總體威脅程度。因而斟酌本案被告
    所犯分屬加重詐欺取財、洗錢罪，犯罪罪質同一、犯罪手法
    雷同、犯罪時間在同一天，時間緊接，被告擔任司機，本案
    被害人人數為2人，整體財產法益侵害程度約新臺幣（下同
    ）30萬元，且被告於犯罪後坦承全部犯行，又有上述家庭生
    活與經濟狀況等一切情狀，定應執行之刑如主文所示。
三、關於沒收：
　㈠犯罪工具：上開人頭帳戶之提領工具，並未扣案，本院考量
    此些帳戶業經凍結，無法繼續使用，不再具有充作人頭帳戶
    使用之危害性，已無預防再犯之必要，而此些提領工具僅為
    帳戶使用之表徵，本身價值低廉，基於比例原則之考量，爰
    不予宣告沒收、追徵（犯罪工具為裁量沒收）。
  ㈡犯罪所得：被告於偵查、審理中表示每日可以獲得3,000元之
    報酬，而本案犯罪所得，並未扣案、合法實際發還被害人，
    自應依法宣告沒收，又目前多數實務見解對於沒收之諭知，
    多採「條件式」之方式為之，亦即：「犯罪所得○○○沒收之
    ，於全部或一部不能沒收或不宜執行沒收時，追徵其價額」
    ，但如何諭知沒收、追徵之方式，立法者並未予以明文，留
    待實務發展，本院認為，上開條件式的沒收方式，在本案已
    無適用之必要，因為原標的早就不存在，再以此方式進行沒
    收之宣告，並無任何實益可言，而新臺幣為國幣，本案價額
    已經具體、特定，亦無不能沒收或不宜執行沒收等問題，且
    在主文直接諭知追徵，對於沒收之執行、主文明確性、被告
    對於執行方式之認知，並無任何妨礙，當事人亦得對此，直
    接提起上訴救濟，因此，本院在主文第二項直接諭知犯罪所
    得之追徵。
  ㈢洗錢標的沒收：
  ⒈按犯洗錢防制法第14條之罪，其所移轉、變更、掩飾、隱匿
    、收受、取得、持有、使用之財物或財產上利益，沒收之，
    同法第18條第1項前段定有明文。此一新增條文，擴大沒收
    的範圍，除了犯罪工具、犯罪所得的沒收外，亦兼及「被洗
    的錢」，以符合國際規範（可參考立法理由：修正第1項如
    下：㈠FATF40項建議之第4項建議：各國應立法允許沒收洗錢
    犯罪行為人洗錢行為標的之財產）。
  ⒉但依刑法第11條規定：「本法總則於其他法律有刑罰、保安
    處分或沒收之規定者，亦適用之。但其他法律有特別規定者
    ，不在此限。」上開洗錢標的沒收的規定，雖然屬於特別法
    ，應該優先於刑法的適用，但關於被害人優先（刑法第38條
    之1第5項）、過苛條款（刑法第38條之2第2項），洗錢防制
    法沒有特別排除之明文，依據刑法第11條前段之規定，自得
    加以適用。
　⒊本案洗錢標的並未扣案，本院考量被告並非詐騙集團核心人
    物，所提領款項隨即全數交給上游，且領取的報酬不高，與
    洗錢標的金額甚有落差，若沒收洗錢標的，應屬過苛，經裁
    量後，依據刑法第38條之2第2項之規定，應不予宣告沒收、
    追徵。　
四、依刑事訴訟法刑事訴訟法第273條之1第1項、第299條第1項
    前段，判決如主文。
本案經檢察官朱健福提起公訴，檢察官吳皓偉到庭執行職務。
中　　華　　民　　國　　110 　年　　9 　　月　　27　　日
                  刑事第五庭  法  官  陳德池
以上正本證明與原本無異。　　　　　　　　　　　　
如不服本判決應於收受判決後20日內向本院提出上訴書狀，並應
敘述具體理由。其未敘述上訴理由者，應於上訴期間屆滿後20日
內向本院補提理由書(均須按他造當事人之人數附繕本)「切勿逕
送上級法院」。
告訴人或被害人對於判決如有不服具備理由請求檢察官上訴者，
其上訴期間之計算係以檢察官收受判決正本之日期為準。
中　　華　　民　　國　　110 　年　　9 　　月　　28　　日
                              書記官  陳孟君
附錄論罪科刑法條全文：
洗錢防制法第2條
本法所稱洗錢，指下列行為：
一、意圖掩飾或隱匿特定犯罪所得來源，或使他人逃避刑事追訴
    ，而移轉或變更特定犯罪所得。
二、掩飾或隱匿特定犯罪所得之本質、來源、去向、所在、所有
    權、處分權或其他權益者。
三、收受、持有或使用他人之特定犯罪所得。
　　
洗錢防制法第14條
有第二條各款所列洗錢行為者，處7年以下有期徒刑，併科新臺
幣5百萬元以下罰金。
前項之未遂犯罰之。
前二項情形，不得科以超過其特定犯罪所定最重本刑之刑。

中華民國刑法第339條之4第1項
犯第339條詐欺罪而有下列情形之一者，處1年以上7年以下有期
徒刑，得併科1百萬元以下罰金：
一、冒用政府機關或公務員名義犯之。
二、三人以上共同犯之。
三、以廣播電視、電子通訊、網際網路或其他媒體等傳播工具，
    對公眾散布而犯之。
附表：
編號 詐騙過程 提款過程 主文 1 （被害人徐豪騁） 詐欺集團成員於109年8月30日晚間9時15分許，撥打電話給徐豪騁，佯稱係拍賣網站、玉山銀行之客服人員，因業務人員疏失，將使其貨到付款之訂單，再由其帳戶內扣繳購物金額，需依指示操作自動櫃員機，方能取消訂單等語，致徐豪騁陷於錯誤，依指示於同日晚間9時51分許，匯款1萬2,910元，至汪家瑜中華郵政股份有限公司00000000000000號帳戶內。 ⒈何焜寶於109年8月30日晚間10時13分許至15分許，在位於彰化縣○○鄉○○路0段000號統一超商員埔門市，持汪家瑜左列金融帳戶之金融卡，接續提領4萬5,000元，並持鐘易珍左列金融帳戶之金融卡，接續提領5萬元。 ⒉何焜寶於109年8月30日晚間10時2分許至18分許，分別在位於彰化縣○○鄉○○○路0號之OK便利商店埔心忠義店、上開統一超商員埔門市，持鐘易珍左列金融帳戶之金融卡，接續提領14萬9,000元。 ⒊何焜寶於109年8月30日晚間11時4分許至9分許，在彰化縣○○鄉○○路0段000號之全家超商埔心永坡店，持卓佳蓉左列金融帳戶之金融卡，接續提領10萬7,000元。  邱嘉誠犯三人以上共同詐欺取財罪，處有期徒刑壹年貳月。  2 （被害人程采萱） 詐騙集團成員於109年8月30日晚間9時20分許，撥打電話給程采萱，佯稱係臭味滾公司員工、第一銀行客服人員，先前購物時誤用批發單，需依指示操作ATM、網路銀行以取消訂單等語，致程采萱陷於錯誤，依指示接續於： ⒈同日晚間10時3分許，匯款3萬1,985元，至汪家瑜上開中華郵政帳戶內。 ⒉於同日晚間9時49分許至10時9分許，匯款4萬9,920元、4萬9,921元及4萬9,923元，至鐘易珍之中華郵政帳號00000000000000號帳戶內。 ⒊於同日晚間10時58分許至11時7分許，匯款2萬9,988元、2萬9,989元、2萬9,985元及1萬8,019元，至卓佳蓉之中華郵政帳號00000000000000號帳戶內。  邱嘉誠犯三人以上共同詐欺取財罪，處有期徒刑壹年參月。